臺灣高等法院臺中分院刑事判決　　　　　　　　　九十三年度交上易字第四五二號
　　上　訴　人　臺灣彰化地方法院檢察署檢察官
　　被　　　告　乙○○
右上訴人因被告過失致死案件，不服臺灣彰化地方法院九十三年度交訴字第九號中華
民國九十三年三月五日第一審判決（起訴案號：臺灣彰化地方法院檢察署九十二年度
偵字第八一六九號），提起上訴，本院判決如左：
    主  文
上訴駁回。
    事  實
一、乙○○並未領有任何駕駛執照，依規定不得駕駛車輛，詎其竟於民國九十二年五
    月二十四日上午十一時四十分許，違規駕駛車牌號碼ＯＭ－一一三八號自用小客
    車，沿彰化縣田尾鄉○○村地○路由西南往東北方向行駛，於行經地政路與力行
    巷交岔路口時，原應注意車輛行經無號誌交岔路口，應減速慢行，作隨時停車之
    準備，而依當時天候晴、日間自然光線、路面乾燥、無缺陷等情形，並無不能注
    意之情事，竟疏未注意，未減速慢行作隨時停車之準備，猶以時速約三十公里之
    速度貿然行進，適有未領取駕駛執照之黃李月女騎乘車號ＥＸＳ－七一０號輕型
    機車，沿力行巷由西往東方向駛至上開交岔路口，亦疏未注意機車行經無號誌交
    叉路口，左方車應停讓右方車先行，而貿然前行，兩車避煞不及，黃李月女所騎
    乘之機車右側與乙○○所駕駛之自用小客車左前側相互碰撞，黃李月女因而人車
    倒地，受有頭部硬腦膜下出血等傷害，經送醫急救，仍延至九十二年五月二十五
    日下午三時三十八分許不治死亡。乙○○於肇事後，犯罪被發覺前，留待現場向
    警方自首，陳述肇事經過而接受裁判。
二、案經彰化縣警察局北斗分局報請臺灣彰化地方法院檢察署檢察官相驗後，由檢察
    官自動檢舉偵查起訴。
    理  由
一、右揭犯罪事實，業據被告乙○○（以下簡稱被告）於原審審理及本院調查、審理
    時坦承不諱，復有彰化縣警察局北斗分局田尾分駐所相驗案件初步調查報告暨報
    驗書、道路交通事故調查報告表各一件及車禍現場相片八張在卷足憑（見相驗卷
    第五、十七至十九頁）。又被害人黃李月女因本件車禍死亡之事實，業經臺灣彰
    化地方法院檢察署檢察官督同法醫師相驗屬實，製有勘驗筆錄、相驗屍體證明書
    、驗斷書及相驗屍體照片十三張附卷可憑，並有卷附秀傳紀念醫院法醫參考病歷
    摘要一件可參。
二、次按汽車駕駛人，駕駛汽車行經無號誌之交岔路口時，應減速慢行，作隨時停車
    之準備，行為時之道路交通安全規則第九十三條第一項第三款定有明文。查本案
    車禍發生時係天候晴、日間自然光線、路面乾燥、無缺陷，有卷附道路交通事故
    調查報告表、車禍現場照片可稽，可見當時並無不能注意之情事，然被告竟疏未
    注意，於行經無號誌之交岔路口，未減速慢行小心通過，猶以時速三十公里速度
    行駛而肇事，為肇事次因。又本案肇事路口並未設置任何道路交通號誌、標誌、
    標線，該路口未劃分幹、支道，有彰化縣警察局北斗分局函一件附卷可參（見相
    驗卷第九十四頁），而本件被害人黃李月女係左方車輛，其於行經無號誌之交岔
    路口，未暫停讓右方車輛優先通行，而貿然行進，致生本件車禍，為肇事主因，
    本件經送臺灣省車輛行車事故覆議鑑定委員會鑑定結果，亦同此見解，有臺灣省
    車輛行車事故覆議鑑定委員會九十二年九月八日府覆議字第九二一０八八一號函
    在卷足憑（見同上相驗卷第七十二、七十三頁），是被告對本件車禍之發生應有
    過失已明，而被害人黃李月女就車禍之發生，雖亦有過失，然此並無法解免被告
    上開應負之過失責任。再被害人黃李月女遭被告駕車碰撞致人車倒地受傷而死亡
    ，其死亡結果與被告之過失行為間復有相當之因果關係。綜上所述，被告之上開
    自白，應與事實相符，堪足採信。本件事證明確，被告涉犯上開過失致死之犯行
    ，堪以認定。
三、核被告所為，係犯刑法第二百七十六條第一項之過失致人於死罪。被告無駕駛執
    照駕車，因而致被害人黃李月女死亡，應依道路交通管理處罰條例第八十六條第
    一項規定加重其刑。又被告於肇事後，於有偵查犯罪職權之機關或個人發覺其犯
    罪前，留待現場，於警員甲○○到現場處理時，坦認其肇事，而向警方自首而接
    受裁判等情，業據被告供明在卷，並有彰化縣警察局北斗分局田尾分駐所相驗案
    件初步調查報告暨報驗書一件在卷可佐，又證人即警員甲○○於本院審理時到庭
    證稱：（問）你如何得知車禍發生？（答）勤務中心通報。（問）勤務中心通報
    時有無說報案人係何人？肇事者係何人？（答）都沒講。（問）你到現場前是否
    知道何人肇事？（答）不知道。（問）你如何得知係被告開車肇事？（答）究係
    我主動問被告是否肇事或被告主動告訴我是他肇事，我忘了等語（見本院卷九十
    三年五月十九日審理筆錄），依上開證述內容，證人甲○○嗣雖無法確認當時係
    伊主動詢問或經被告主動告知其肇事之經過，然其亦無法證明其到達案發現場，
    經被告向其陳述肇事經過前，即早略已知悉係由被告開車肇事，則被告上開所為
    ，自仍合於上開對未發覺之罪自首而接受裁判之規定，應依刑法第六十二條前段
    之規定，減輕其刑，並先加而後減之。另按量刑輕重係屬事實審法院得依職權自
    由裁量之事項，苟已斟酌刑法第五十七條各款所列情狀而未逾越法定刑度，不得
    遽指為違法（參最高法院七十二年度台上字第六六九六號、七十五年度台上字第
    七０三三號判例）；且在同一犯罪事實與情節，如別無其他加重或減輕之原因，
    下級審量定之刑，亦無過重或失輕之不當情形，則上級審法院對下級審法院之職
    權行使，原則上應予尊重（參最高法院八十五年度台上字第二四四六號裁判意旨
    ）。原審審酌被告前有過失致死之前科紀錄，仍疏未注意再犯本案，且迄未與被
    害人家屬達成民事上和解，惡性非輕，惟念其於本案之過失程度較輕，被害人對
    於本件車禍亦有過失，暨犯後坦承犯行之態度等一切情狀，並依刑法第二百七十
    六條第一項、第六十二條前段、第四十一條第一項前段，道路交通管理處罰條例
    第八十六條第一項，罰金罰鍰提高標準條例第一條前段、第二條之規定，將被告
    判處有期徒刑六月，併諭知易科罰金之折算標準，經核其認事用法及量刑，均為
    妥適，並無任何違法或不當之處。則檢察官上訴意旨指稱原審量刑過輕；且被告
    所為並未符合自首規定云云，即屬無據，其上訴為無理由，應予駁回。
四、據上論斷，應依刑事訴訟法第三百六十八條判決如主文。
本案經檢察官丙○○到庭執行職務。
中      華      民      國      九十三      年      五    月    三十一  日
                                   臺灣高等法院臺中分院刑事第八庭
                                         審判長法  官  羅  得  村
                                               法  官  劉  榮  服
                                               法　官  黃  文  進
右正本證明與原本無異。
不得上訴。
                                               書記官  許  麗  花
中     華     民     國　   九十三     年      六      月      一       日
附錄本案論罪科刑法條：
刑法第二百七十六條第一項：
因過失致人於死者，處二年以下有期徒刑、拘役或二千元以下罰金。
                                                              　　　　　Ｆ
